臺灣高等法院刑事裁定
109年度毒抗字第187號
抗  告  人
即  被  告  巢健群




上列抗告人即被告因違反毒品危害防制條例案件，不服臺灣新北地方法院109年度毒聲字第338號，民國109年8月28日裁定（聲請案號：臺灣新北地方檢察署109年聲觀字第306號），提起抗告，本院裁定如下：                    
    主  文
抗告駁回。
    理  由
一、原裁定意旨略以：
㈠、抗告人即被告甲○○基於施用第二級毒品甲基安非他命之犯意
    ，於民國109年6月2日17時45分許為警採尿回溯96小時內之
    某時許，在不詳地點，施用甲基安非他命1次。被告於警詢
    中雖矢口否認有施用第二級毒品犯行，惟其於109年6月2日1
    7時45分許為警徵得其同意而採集之尿液（檢體編號：C0000
    000），經以酵素免疫分析法（EIA）初步檢驗結果，呈安非
    他命類陽性反應，再以氣相層析質譜儀法（GC/MS）確認檢
    驗結果，呈安非他命、甲基安非他命陽性反應，且尿液所含
    安非他命濃度為7474ng/ml、甲基安非他命濃度則為61473ng
    /ml乙節，有新北市政府警察局受採集尿液檢體人姓名及檢
    體編號對照表、勘察採證同意書及台灣檢驗科技股份有限公
    司109年6月12日濫用藥物檢驗報告各1份在卷可查（見109年
    度毒偵字第5136號卷【下稱毒偵卷】第28至30頁）。按尿液
    初步檢驗係採用免疫學分析法，由於該分析法對結構類似之
    成分，亦可能產生反應，故初步檢驗呈陽性反應者，需採用
    另一種不同分析原理之檢驗方法進行確認，經行政院衛生署
    認可之檢驗機構則採用氣相層析質譜儀（GC/MS）分析法，
    以氣相層析質譜儀分析法進行確認者，均不致產生偽陽性反
    應，有行政院衛生署管制藥品管理局（現改制為衛生福利部
    食品藥物管理署，下同）92年6月20日管檢字第0920004713
    號函可稽，是顯可排除本案檢驗結果有安非他命、甲基安非
    他命偽陽性之可能；復被告尿液含有高濃度之安非他命及甲
    基安非他命，已如前述，亦非所謂誤食或服用含有甲基安非
    他命之藥物所可能導致；再按毒品施用後於尿液中可檢出之
    時間，受施用劑量及頻率、施用方式、飲水量之多寡、個人
    體質及其代謝情況等因素影響，因個案而異，一般可檢出之
    時間，安非他命為1至4天，亦有行政院衛生署管制藥品管理
    局92年3月10日管檢字第0920001495號函可參。是被告於109
    年6月2日17時45分許為警徵得其同意而採其尿液前96小時內
    之某時許，確有施用第二級毒品甲基安非他命1次之犯行，
    至為明確，被告空言否認有何施用第二級毒品云云，顯與事
    實不符，不足採信。
㈡、被告於100年間因施用毒品案件，經臺灣士林地方檢察署檢察
    官以100年度毒偵字第764號為附命完成戒癮治療之緩起訴處
    分確定，緩起訴期間為100年7月11日至102年7月10日，緩起
    訴期滿未經撤銷，復被告於107年間因施用毒品案件，經臺
    灣新北地方法院（下稱新北地院）以107年度簡字第7753號
    判處罪刑確定等情，有本院被告前案紀錄表在卷可憑。然被
    告本案所為（109年6月2日17時45分許為警徵得其同意而採
    其尿液前96小時內之某時許）前，雖經檢察官為附命完成戒
    癮治療之緩起訴處分，但究非「觀察、勒戒或強制戒治」，
    亦難等同視之，又被告未曾接受觀察、勒戒或強制戒治之執
    行，有上開前案紀錄表可證，自應再令觀察、勒戒，且不因
    其間是否另犯施用毒品罪經起訴、判刑或執行而有不同。爰
    依毒品危害防制條例第20條第3項、第1項，觀察勒戒處分執
    行條例第3條第1項規定，裁定令抗告人入勒戒處所觀察、勒
    戒等語。
二、抗告意旨略以：抗告人收到109年度毒聲字第338號裁定，因
    內容與事實不符，特此提出上訴等語。
三、經查：
㈠、抗告人雖否認上開施用甲基安非他命之犯行，惟查甲基安非
    他命經口服投與後約70%於24小時內自尿液中排出，約90%於
    96小時內自尿中排出，由於甲基安非他命成分之檢出與其投
    與方式、投與量、個人體質、採尿時間與檢測儀器之精密度
    等諸多因素有關，因此僅憑尿液中呈安非他命陽性反應，並
    無法確實推算吸食時間距採集時間之長短，惟依上述資料推
    斷，最長可能不會超過四日，業經前行政院衛生署（現改制
    為衛生福利部）藥物食品檢驗局81年2月8日藥檢一字第001
    156號函示明確。上開函文所示內容，並均為本院歷來審理
    毒品案件職務上所知悉之事實。本件抗告人尿液檢驗結果，
    依上開濫用藥物檢驗報告所載（見毒偵卷第30頁），安非他
    命濃度為7474ng/ml、甲基安非他命濃度則為61473ng/ml，
    而行政院衛生福利部依毒品危害防制條例第33條之1第3項所
    訂定之濫用藥物尿液檢驗作業準則第18條第1項規定，以氣
    相或液相層析質譜分析方法進行確認檢驗結果，甲基安非他
    命500ng/mL且其代謝物安非他命之濃度在100ng/mL以上者，
    應判定為陽性。本件抗告人上開尿液檢驗報告中，甲基安非
    他命、安非他命之濃度均超出閾值甚多，顯見其應於109年6
    月2日17時45分為警採驗尿液回溯96小時內之某時，確實有
    施用毒品甲基安非他命甚明。
㈡、按109年1月15日修正增訂、同年7月15日施行之毒品危害防制
    條例第35條之1第1款規定，該次修正施行前犯同條例第10條
    之罪之案件，於該條例施行後，偵查中由檢察官依修正後規
    定處理，是犯同條例第10條第1項之施用第一級毒品罪、同
    條第2項之施用第二級毒品罪者，不論行為係在修正前或修
    正後，檢察官之偵查中之案件均應依新法規定處理。而毒品
    危害防制條例第20條第1項規定，犯同條例第10條之罪者，
    檢察官應聲請法院裁定，或少年法院（地方法院少年法庭）
    應先裁定，令被告或少年入勒戒處所觀察、勒戒，其期間不
    得逾二月；修正後同條第3項則規定，觀察、勒戒或強制戒
    治執行完畢釋放後，3年後再犯第10條之罪者，亦適用同條
    前2項之規定。又現行毒品危害防制條例第24條第1項另規定
    有「附命完成戒癮治療之緩起訴處分」（下稱「附命緩起訴
    」）程序（109年1月15日修正公布之同條項規定，尚未施行
    ），依現行實務見解，犯同條例第10條第1項、第2項之施用
    第一級或第二級毒品罪者，如已完成「附命緩起訴」之戒癮
    治療，事實上已接受等同「觀察、勒戒或強制戒治」執行完
    畢釋放之處遇。準此，本件抗告人未曾接受觀察、勒戒或強
    制戒治之執行，其前因施用第二級毒品案件，經臺灣士林地
    方檢察署檢察官以100年度毒偵字第764號為附命完成戒癮治
    療之緩起訴處分確定，緩起訴期間為100年7月11日至102年7
    月10日，期滿未經撤銷，即已執行完畢。抗告人其後雖有因
    施用毒品案件經法院判處罪刑確定及執行完畢之情形，但迄
    今並無再受觀察、勒戒或強制戒治等保安處分之裁判及執行
    ，期間亦未受「附命緩起訴」等節，有本院被告前案紀錄表
    在卷可憑。抗告人此次施用第二級毒品甲基安非他命之行為
    時間，既為「109年6月2日17時45分為警採驗尿液回溯96小
    時內之某時」，已在其最近一次「附命緩起訴」期滿（即前
    述102年7月10日）之3年後，是原審經檢察官聲請後依毒品
    危害防制條例第20條第1項、第3項及觀察勒戒處分執行條例
    第3條第1項之規定，諭知抗告人令入勒戒處所觀察、勒戒，
    揆諸前揭說明，於法尚無不合。
四、綜上所述，原審法院依檢察官之聲請，裁定抗告人應送勒戒
    處所觀察、勒戒，經核其認事用法，並無違誤。抗告人猶執
    前詞提起本件抗告，指摘原裁定不當，為無理由，應予駁回
    。
據上論斷，應依刑事訴訟法第412條，裁定如主文。
中　　華　　民　　國　　109 　年　　10　　月　　30　　日
                  刑事第二十庭  審判長法　官  王復生
                                      法  官  陳春秋 
                                      法  官  張紹省
以上正本證明與原本無異。
不得再抗告。
                                      書記官  莫佳樺
中　　華　　民　　國　　109 　年　　11　　月　　4 　　日